【裁判字號】    97,消債更,1309
【裁判日期】    980216
【裁判案由】    更生事件
【裁判全文】
臺灣板橋地方法院民事裁定          97年度消債更字第1309號
聲  請  人  甲○○
代  理  人  陳瑞和律師
上列當事人因消費者債務清理事件聲請更生及保全處分，本院裁
定如下：
    主  文
聲請駁回。
聲請費用由聲請人負擔。
    理  由
一、按債務人不能清償債務或有不能清償之虞者，得依本條例所
    定更生或清算程序，清理其債務，消費者債務清理條例第3
    條定有明文。又聲請更生或清算不合程式或不備其他要件者
    ，法院應以裁定駁回之，但其情形可以補正者，法院應定期
    間先命補正，復為同條例第8條所明定。
二、本件更生聲請，核其聲請意旨略以：其因有不能清償債務之
    情事，目前債務總金額為新臺幣（下同）0000000 元，消費
    者債務清理條例施行後，其曾於民國97年 5月15日以陳瑞和
    律師事務所97年度瑞和律字第0010號函，檢附聲請人之身分
    證影印本、債權人清冊、前置協商申請人財產收支狀況說明
    書、近2年度綜合所得資料清單、最近1個月內財產資料清單
    及消費者債務清理案件專用委任狀等件，向最大債權金融機
    構國泰世華商業銀行股份有限公司請求協商債務清償方案，
    並表明共同協商之意旨，惟國泰世華銀行於97年5 月22日收
    受上開申請文件後，不予理會，迄今已逾30日仍未開始協商
    ，依消費者債務清理條例第153 條之規定，應將該協商程序
    視為不成立，且其無擔保或無優先權之債務總額既未逾1200
    萬元，復未經法院裁定開始清算程序或宣告破產，自得提出
    更生聲請，懇請裁定准許開始更生等語。
三、經查：
  １聲請人之主張，業據其提出之陳瑞和律師事務所函、中華郵
    政掛號郵件收件回執、聯合徵信中心債權人清冊、財產收支
    狀況說明書、近兩年綜合所得資料清單為證，國泰世華銀行
    於97年9 月16日民事陳述意見狀稱「因債務人申請協商所使
    用之律師函，並不符合銀行公會所訂『前置協商申請書』之
    格式，故未開始進行協商」，且並未提出其通知聲請人補正
    之文件，是聲請人稱國泰世華銀行接獲申請後不予理會乙節
    ，堪予採信，聲請人以其向國泰世華銀行申請迄今已逾30日
    仍未開始協商，而依消費者債務清理條例第153 條之規定，
    將該協商程序視為不成立，逕向本院聲請更生，在程序上固
    無不合。
  ２惟按聲請人聲請准許更生，仍應符合前揭消費者債務清理條
    例第3條之規定，以債務人不能清償債務或有不能清償之虞
    為要件。經查，聲請人依其所提96年1 月1 日至96年12月31
    日之薪資所得有0000000 元（見卷第12頁），平均每月收入
    85702 元，而聲請人所陳報支出情形，其承租台北市○○市
    ○○路2 段206 號月租6500元、生活費1 萬元、扶養母親及
    兩名女兒共2 萬5 千元、機車油費及維修費1 萬元等情（見
    卷第102 頁），經核聲請人既然為求交通便利，而捨棄樹林
    市自己之房屋，承租房屋在上班地點附近，則其陳稱每月支
    出機車油費及維修費1 萬元顯然過高，又未提出證據以資證
    明，是其此部分之支出應包含在其生活費1 萬元之內，則聲
    請人每月支出41500 元。此外，聲請人薪資債權每月三分之
    一自97年3 月起移轉於債權人國泰世華銀行，債權金額為
    616720元，有臺灣士林地方法院97年2 月24日士院木97執助
    春字第435 號執行命令附卷可稽，則聲請人剩下可資運用之
    收入為每月85702 之三分之二即57135 元。57135 元減去
    41500 元，尚有15635 元，聲請人並非無能力清償債務，倘
    聲請人與其母親女兒節省開銷，每月亦不須支出35000 元之
    費用，則可有更充分之資金以清償債務。而聲請人尚有坐落
    台北縣樹林市○○街51號2 樓之房屋及基地，此不動產雖經
    債權人國泰世華銀行查封，惟房屋及土地經本院民事執行處
    函請鑑價結果共為0000000 元，抵押權人為陽信商業銀行，
    抵押權擔保金額為766742元，抵押權人已撤回執行，有本院
    97年度執字第6566號卷供參，而債權人國泰世華銀行自97年
    3 月份起已因移轉命令受償部分債權，是前揭房屋及土地拍
    賣價金經扣除債權額後，應有餘額可供清償其他債務。綜上
    ，聲請人應無不能清償債務之虞，其聲請既不符合消費者債
    務清理條例第3 條所定要件，且上開欠缺又屬無從補正，依
    上說明，自應駁回其聲請，爰裁定如主文。其保全處分之聲
    請，無從附麗，併予駁回。
中    華    民    國    98    年    2     月    16    日
              民事第三庭    法      官  陳映如
上為正本係照原本作成
如不服本裁定，應於裁定送達後10日內，以書狀向本院提出抗告
，並繳納抗告費新臺幣1千元
中    華    民    國    98    年    2     月    18    日
                            書  記  官  李錦輝


司法院資訊處製作；財團法人民間司法改革基金會備份。
